最高法院民事判決　　　　　　　　　　　　　　　八十六年度台上字第二九七一號
　　上　訴　人　甲 ○ ○
　　訴訟代理人　李 建 民律師
　　被 上訴 人　丙○○○
　　　　　　　　乙 ○ ○
右當事人間請求分割共有物事件，上訴人對於中華民國八十六年一月二十八日台灣高
等法院第二審更審判決（八十五年度重上更(二)字第六三號），提起上訴，本院判決如
左：
    主  文
原判決廢棄，發回台灣高等法院。
    理  由
本件上訴人主張：門牌號碼台北市○○區○○路十三之三號建物為兩造共有，伊之應
有部分為二○○七分之一○九六，被上訴人丙○○○及乙○○之應有部分依次為二○
○七分之四八○及二○○七分之四三一。兩造並無不分割之約定，系爭建物亦無不能
分割之情事，惟兩造未能達成分割協議等情，求為裁判分割之判決。
被上訴人則以：系爭建物實際坐落位置及面積與登記之坐落位置及面積均不相符，在
未由地政機關按現況位置及面積辦理建物登記前，仍屬未經保存登記之建物，不得請
求分割。又系爭建物為建商唯立實業股份有限公司推出之士林福德城超級商場之一部
分，於核發使用執照後，將之改建為攤位、通道、樓梯、公共所等，交付各攤位購
買人，被上訴人丙○○○購買編號四三號攤位，被上訴人乙○○購買編號四六號攤位
，上訴人之前手姚鈦係購買編號四四號、四五號攤位，彼此均遵守分管協議，充分利
用商場之通道、樓梯、公等公共設施，如准許分割，應考量該分管協議等語，資為
抗辯。
原審維持第一審所為上訴人敗訴之判決，駁回其上訴，係以：上訴人就其主張之事實
，固據提出建物登記簿謄本為證，然查民法第八百二十三條第一項前段雖規定各共有
人得隨時請求分割共有物，但同條項但書又規定，因物之使用目的不能分割者，不在
此限。其立法意旨在於增進共有物之經濟效用，並避免不必要之紛爭。區分所有建築
物之共同使用部分，為各區分所有人利用該建築物所不可或缺，其性質屬於因物之使
用目的不能分割者。太平梯、車道、亭子腳為建築物之一部分，自有因物之使用目的
不能分割情形，有司法院大法官會議釋字第三五八號解釋可供參照。系爭建物主要用
途為「住家、車庫」，其車庫部分之面積僅能停放一部車輛，倘予分割，即不能停放
任何車輛，自有因物之使用目的不能分割之情形存在，系爭建物亦因之而不能分割。
證人蘇梱雖證稱：無論採取何案，按照法院的判決意旨，均可登記等語，然其忽略系
爭建物有車庫不宜分割之情形，自無從據其證言認定系爭建物得以判決分割。故上訴
人請求裁判分割，為無理由，不應准許等詞，為其判斷之基礎。
按民法第八百二十三條第一項所謂因物之使用目的不能分割，係指共有物繼續供他物
之用，而為其物之利用所不可缺，成為一權利之行使所不可缺者而言，例如界標、界
牆、區分所有建築物之共同部分，共有之契據是，前經本院發回意旨予以指明。司法
院大法官會議釋字第三五八號解釋，係就區分所有建築物之共同使用部分而為解釋，
兩造共有系爭供住宅、車庫使用之建物，其車庫部分似非區分所有建築物之共同使用
部分。果爾，自無上開解釋之適用。原審未詳加推求，遽以前揭理由為上訴人不利之
判決，尚嫌率斷。上訴論旨，指摘原判決不當，求予廢棄，非無理由。
據上論結，本件上訴為有理由，依民事訴訟法第四百七十七條第一項、第四百七十八
條第一項，判決如主文。
中      華      民      國    八十六    年      九      月    二十四    日
                              最高法院民事第四庭
                                  審判長法官  林  奇  福
                                        法官  許  朝  雄
                                        法官  曾  煌  圳
                                        法官  陳  國  禎
                                        法官  李  彥  文
      右正本證明與原本無異
                                              書  記  官
中      華      民      國    八十六    年      十      月      七      日
